臺灣嘉義地方法院民事判決
109年度嘉簡字第732號
原      告  邱柏懷  
訴訟代理人  李昶欣律師
複  代理人  陳宗翰律師
被      告  邱駿峰即邱錦豐

            邱錦池  


共      同
訴訟代理人  李秋月  
上列當事人間請求拆屋還地事件，本院於民國111年8月23日言詞
辯論終結，判決如下：
    主  文
被告邱駿峰應將坐落嘉義縣○○鄉○○段000地號土地上如附圖編號A
所示面積40.16平方公尺之建物拆除，將土地騰空返還原告。
被告邱錦池應將坐落嘉義縣○○鄉○○段000地號土地上如附圖所示
編號D所示面積3.64平方公尺之電動鐵門、編號F所示面積2.61平
方公尺之花圃、編號甲所示面積6.62平方公尺之圍牆、編號乙所
示面積4.10平方公尺之圍牆、編號丙所示面積1.89平方公尺之圍
牆拆除，將土地騰空返還原告。
本判決第1、2項得假執行。但被告邱駿峰如以新台幣（以下同）
34,136元為原告預供擔保；被告邱錦池如以16,031元為原告預供
擔保，各得免為假執行。
訴訟費用由被告邱駿峰負擔68％，被告邱錦池負擔32％。
    事實及理由
一、被告邱駿峰、邱錦池經合法通知未於言詞辯論期日到場，依
    原告聲請為一造辯論判決。
二、原告主張：坐落嘉義縣○○鄉○○段000地號土地（下稱系爭土
    地）原為訴外人邱靜卿（109年9月7日已歿)所有，並於108
    年10月31日將系爭土地贈與原告，約於69年間邱靜卿曾將系
    爭土地借予訴外人邱水能種植農作物，並同意其搭建鐵皮屋
    ，未料邱水能未續行使用鐵皮屋及農作後，竟由被告邱駿峰
    未經邱靜卿或原告之同意無權占用系爭土地並使用該鐵皮屋
    。然原告及邱靜卿已於108年初向邱水能口頭終止借貸關係
    ，並於109年9月1日以存證信函通知被告邱駿峰，限期返還
    系爭土地，又於109年10月7日以存證信函通知邱水能，限期
    拆除鐵皮屋及移除作物。另被告邱錦池未經原告之同意，擅
    自占用系爭土地設置圍牆、花圃、電動鐵門等地上物，原告
    亦於109年9月1日以存證信函通知被告邱錦池，限期拆除系
    爭地上物並返還土地，均未獲置理，爰依民法第767 條規定
    ，請求被告2人拆除無權占用之地上物等情，並聲明：(一)
    被告邱駿峰應將坐落系爭土地如嘉義縣大林地政事務所111
    年4月14日土地複丈成果圖(下稱附圖)所示編號A部分面積40
    .16平方公尺之建物拆除，並將土地騰空返還予原告。(二)
    被告邱錦池應將坐落系爭土地如附圖所示編號D部分面積3.6
    4平方公尺之電動鐵門、編號F部分面積2.61平方公尺之花圃
    及編號甲部分面積6.62平方公尺、乙部分面積4.10平方公尺
    、丙部分面積1.89平方公尺之圍牆拆除，並將土地騰空返還
    予原告。(三)原告願供擔保請准宣告假執行。
三、被告答辯均以：上開鐵皮屋即附圖編號A部分，係邱水能於1
    06年6月3日以100萬元賣給被告邱駿峰，有讓渡書可證。至
    原告主張被告邱錦池應將圍牆等地上物拆除，惟系爭土地已
    經本院前案判決(即本院75年度訴字第1385、臺灣高等法院
    臺南分院76年度上易字第354號民事判決且因不得上訴而告
    確定)拆除地上物交還土地，原告就同一筆土地，相同當事
    人（前案當事人及其繼受人)提起拆屋還地訴訟，顯然違反
    民事訴訟法第249條第1項第7款一事不再理原則之規定，並
    聲明：(一)駁回原告之訴及其假執行之聲請。(二)如受不利
    之判決，願供擔保請准宣告免為假執行。 
四、得心證之理由：　　
(一)原告主張其為系爭土地之所有人，為被告等所不爭執，並據
    原告提出系爭土地之第一類謄本為證（見本院卷第59頁）。
    而系爭土地上有訴外人邱水能搭建之鐵皮屋及被告邱錦池設
    置之電動鐵門、花圃、圍牆等地上物而分別占用系爭土地如
    附圖所示編號A所示面積40.16平方公尺、編號D所示面積3.6
    4平方公尺、編號F所示面積2.61平方公尺、編號甲所示面積
    6.62平方公尺、編號乙所示面積4.10平方公尺、編號丙所示
    面積1.89平方公尺等情，亦經本院勘驗現場及囑託嘉義縣大
    林地政事務所測量，有勘驗筆錄、照片、大林地政事務所出
    具之附圖在卷可佐（見本院卷第171至181頁、第257至259頁
    ），並為被告所不爭執，自堪信原告此部分之主張為真實。
(二)按所有人對於無權占有或侵奪其所有物者，得請求返還之；
    對於妨害其所有權者，得請求除去之，民法第767條第1項前
    段、中段定有明文。又以無權占有為原因，請求返還所有物
    之訴，被告對原告就其物有所有權存在之事實無爭執，而僅
    以非無權占有為抗辯者，原告於被告無權占有之事實，無舉
    證責任，被告應就其取得占有，係有正當權源之事實證明之
    。如不能證明，則應認原告之請求為有理由（最高法院72年
    度台上字第1552號判決意旨可資參照）。是以，系爭土地登
    記為原告所有，而附圖編號A所示鐵皮屋為訴外人邱水能所
    搭建，嗣於102年（被告誤載為106年）6月3日以100萬元賣
    予被告邱駿峰，被告邱駿峰為該鐵皮屋之事實上處分權人此
    節，已據被告邱駿峰自認，及訴外人邱水能陳明在卷（見本
    院卷第83頁、第158至159頁），可以認定。被告邱駿峰又未
    抗辯前開鐵皮屋占用原告所有系爭土地如附圖編號A所示部
    分有合法權源，則原告請求被告邱駿峰拆除如附圖編號A部
    分面積40.16平方公尺建物，於法即屬有據。
(三)被告邱錦池雖抗辯原告訴請其所拆除之地上物已經本院前案
    判決確定，原告本件起訴違反一事不再理原則等語。惟查，
    據被告邱錦池於本院110年3月5日現場勘驗時自承，現場之
    前省政府有來測量過，圍牆伊父邱靖國拆掉還地給原告之父
    邱靜卿，後來伊把圍牆往後縮再建起來等語可知（見本院卷
    第173頁），在前案確定判決後該案被告邱靖國已依判決拆
    除地上物將土地交還該案原告邱靜卿，如附圖編號甲、乙、
    丙所示圍牆係被告邱錦池事後所建，本件原告此部起訴並未
    違反一事不再理原則，被告邱錦池此部辯解，應有誤會，為
    不可採。此外，被告邱錦池並未就其所有之圍牆等地上物占
    有使用系爭土地之合法權源舉證以實其說，而屬無權占用，
    故原告依民法第767條規定，請求被告邱錦池拆除如附圖編
    號D、編號F、編號甲、編號乙、編號丙所示之地上物，並返
    還占用部分之土地予原告，自屬有據，應予准許。　　
(四)綜上所述，原告依民法第767條規定，請求被告邱駿峰應將
    坐落系爭土地上如附圖編號A所示面積40.16平方公尺之建物
    拆除；被告邱錦池應將如附圖所示編號D所示面積3.64平方
    公尺之電動鐵門、編號F所示面積2.61平方公尺之花圃、編
    號甲所示面積6.62平方公尺之圍牆、編號乙所示面積4.10平
    方公尺之圍牆、編號丙所示面積1.89平方公尺之圍牆拆除，
    並將所占用土地騰空返還原告，均為有理由，應予准許。　
五、本件係依民事訴訟法第427條第2項適用簡易訴訟程序所為被
    告部分敗訴之判決，依同法第389條第1項第3款規定，應依
    職權宣告假執行。並依同法第392條第2項之規定，依聲請宣
    告被告得預供擔保免為假執行。原告雖陳明願供擔保聲請宣
    告假執行，惟此聲請僅為促使法院職權之發動，本院無庸就
    其聲請為准駁之裁判。
六、本件事證已臻明確，兩造其餘攻擊防禦方法及所提證據，經
    本院審酌後，認均於判決結果不生影響，爰不一一論駁。
七、訴訟費用負擔之依據：民事訴訟法第78條、第85條第1項。
中　　華　　民　　國　　111 　年　　9 　　月　　 6　　日
                  臺灣嘉義地方法院嘉義簡易庭
                                  法　官　陳思睿
以上正本係照原本作成。
如對本判決上訴，須於判決送達後20日內向本庭（嘉義市文化路
308之1號）提出上訴狀（均須按他造當事人之人數附繕本）。如
委任律師提起上訴者，應一併繳納上訴審裁判費。
中　　華　　民　　國　　111 　年　　9 　　月　　 6　　日
                                  書記官  周瑞楠